臺灣臺北地方法院刑事判決　　　　　　　　　　　　　九十一年度訴字第二七一號
　　公　訴　人　臺灣臺北地方法院檢察署檢察官
　　被　　　告　甲○○
右列被告因偽造文書等案件，經檢察官聲請簡易判決處刑（九十年度偵字第二九二三
號），本院認不宜逕以簡易判決處刑，應改依通常程序審理，本院判決如左：
    主  文
甲○○共同行使偽造私文書，足以生損害於公眾及他人，處有期徒刑參月。如易科罰
金，以參佰元折算壹日。
    事  實
一、甲○○與姓名年籍不詳綽號「小張」之成年男子共同基於意圖為自己不法所有及
    行使偽造私文書之犯意聯絡，於民國八十六年十二月二十二日下午七時許，在臺
    北市○○區○○路一段二一○號魏志松經營之「金聖汽車修理廠」，先由陳財居
    、劉丁柱介紹甲○○向張武揚以新臺幣（下同）八萬元購得其所有肇事全毀不堪
    修復之車號ＡＡ—八一九九號自用小客車，再由「小張」將該車之車身號碼「
    TLI —0000000」切割焊接至於八十六年十二月二十四日下午八時四十分左右，
    在臺北市松山國宅旁光復北路停車格內所竊得之乙○○○所有車號ＣＴ—三五七
    三號自用小客車上，足以生損害於監理機關對車籍管理之正確性及乙○○○之權
    益，旋即於八十七年一月三日據以行使，由甲○○以之向臺北市監理處辦理繳銷
    車號ＡＡ—八一九九號牌照，致承辦公務員陷於錯誤，將繳銷牌照事項登載於職
    務上所掌之公文書而重新核發車號ＤＣ—八一○九號自用小客車牌照予甲○○，
    足生損害於監理機關對車籍管理之正確性及乙○○○之權益，旋由甘兆旭將車號
    ＤＣ—八一○九號自小客車交付不知情之陳文勝轉售他人（甘兆旭、陳文勝部分
    另經檢察官為不起訴處分），陳文勝遂透過同事高靜怡介紹將車號ＤＣ—八一○
    九號自小客車以三十三萬五千元轉售予不知情之呂理國，嗣經警循線查獲，始知
    上情。
二、案經臺北市政府警察局大安分局報告臺灣臺北地方法院檢察署檢察官偵查起訴。
    理  由
一、訊據被告甲○○於本院雖矢口否認前揭等犯行，辯稱：僅將身分證借給「小張」
    辦過戶，沒有參與竊盜、行使偽造準私文書等犯行云云。惟查，被告曾於偵查時
    自承：「（願意聲請簡易判決？）願意。請求從輕發落。」（參九十年度偵字第
    二九二三號偵查卷九十一年一月八日訊問筆錄）足見被告亦不否認前開犯罪事實
    ，又右揭犯罪事實，業經被害人乙○○○於警訊時指訴明確，並經證人呂理國、
    張武揚、劉丁柱、陳財居、高靜怡等人於警訊、偵查中供述屬實，且有贓物認領
    保管收據單一紙、現場蒐證照片十一張、國瑞汽車股份有限公司八十九年四月二
    十七日（八九）國品字第十三號函、汽車過戶登記書、汽車買賣合約書、汽車新
    領牌照登記書及讓渡證等各一紙在卷可資佐證，若被告與「小張」間無犯意聯絡
    ，為何會貿然將身分證借給剛認識沒多久，真實姓名年籍均不知悉，也沒有辦法
    聯絡之「小張」買車？況被告於偵查時復供稱：「（陳財居說ＡＡ—八一九九牌
    照銷號並申請改發ＤＣ—八一○九車牌是你委託黃牛楊美玉去辦的？）是朋友『
    小張』叫我去的。他叫我去找楊美玉拿證件，但沒拿到。」（參同上卷九十一年
    一月八日訊問筆錄）顯見被告在提供證件買入ＡＡ—八一九九號自小客車後，尚
    曾出於自願申請辦理繳銷車號ＡＡ—八一九九號牌照並重新核發車號ＤＣ—八一
    ○九號自用小客車牌照，益足證明被告與「小張」間有犯意之聯絡與行為之分擔
    。被告所辯，顯係卸責之詞，不足採信；本件事證明確，被告犯行堪以認定。
二、汽車之車身號碼，係表示製造工廠及出廠時期之標誌，與刑法第二百二十條第一
    項所稱足以表示其用意之證明之準文書相當，應以私文書論，是核被告所為，係
    犯刑法第三百二十條第一項普通竊盜、同法第二百二十條第一項、第二百十六條
    、第二百十條行使偽造準私文書及同法第二百十四條使公務員登載不實之罪。被
    告與姓名年籍不詳綽號「小張」之成年男子間，就上開犯行有犯意之聯絡及行為
    之分擔，皆為共同正犯。被告偽造準私文書復持以行使，偽造準私文書之低度行
    為為高度之行使行為所吸收，不另論罪。又被告所犯竊盜、行使偽造準私文書、
    使公務員登載不實三罪間，有方法結果之牽連關係，應從一重之行使偽造準私文
    書罪處斷。爰審酌被告並無前科，有卷附台灣高等法院被告全國前案紀錄表可按
    ，品行尚稱良好，及其犯罪之動機、目的、所生之危害及犯罪後之態度等一切情
    狀，量處如主文所示之刑，以資懲儆。末按，被告行為後，刑法第四十一條業已
    於九十年一月四日修正，並於九十年一月十日經總統公布，於九十年一月十二日
    生效，其中修正前刑法第四十一條「犯最重本刑為三年以下有期徒刑以下刑之罪
    ，而受六月以下有期徒刑或拘役之宣告，因身體、教育、職業或家庭之關係，執
    行顯有困難，得以一元以上三元以下折算一日，易科罰金」之規定，已經修正為
    「犯最重本刑為五年以下有期徒刑以下之刑之罪，而受六個月以下有期徒刑或拘
    役之宣告，因身體、教育、職業、家庭之關係或其他正當事由，執行顯有困難者
    ，得以一元以上三元以下折算一日，易科罰金。但確因不執行所宣告之刑，難收
    矯正之效，或難以維持法秩序者，不在此限。」由於修正後之刑法第四十一條第
    一項前段業已擴大得易科罰金之範圍，即適用新法對被告原所犯最重本刑為有期
    徒刑五年以下之罪者，在符合前開與舊法相同之其他要件下，使其有易科罰金之
    適用，對被告而言，自較有利，故新舊法比較結果，應以新法較有利於被告，依
    刑法第二條第一項前段之規定，本件即應適用裁判時之新修正刑法第四十一條第
    一項前段之規定為易科罰金之諭知。
據上論斷，應依刑事訴訟法第二百九十九條第一項前段，刑法第二條第一項前段、第
二十八條、第三百二十條第一項、第二百二十條第一項、第二百十六條、第二百十條
、第二百十四條、第五十五條、第四十一條第一項前段，罰金罰鍰提高標準條例第一
條前段、第二條，判決如主文。
本案經檢察官蔡立文到庭執行職務
中      華      民      國    九十一    年      五     月     二十一    日
                                      臺灣臺北地方法院刑事第二庭
                                          法  官  張  宇  樞
右正本證明與原本無異。
如不服本判決，應於判決送達後十日內，向本院提出上訴狀。
                                          書記官  楊  麗  娟
中      華      民      國    九十一    年      五     月     二十一    日
附錄本案論罪科刑法條
刑法第三百二十條第一項：
意圖為自己或第三人不法之所有，而竊取他人之動產者，為竊盜罪，處五年以下有期
徒刑、拘役或五百元以下罰金。
中華民國刑法第二百二十條第一項：
在紙上或物品上之文字、符號、圖畫、照像，依習慣或特約，足以為表示其用意之證
明者，關於本章及本章以外各罪，以文書論。
中華民國刑法第二百十六條：
行使第二百十條至第二百十五條之文書者，依偽造、變造文書或登載不實事項或使登
載不實事項之規定處斷。
中華民國刑法第二百十條：
偽造、變造私文書，足以生損害於公眾或他人者，處五年以下有期徒刑。
中華民國刑法第二百十四條：
明知為不實之事項，而使公務員登載於職務上所掌之公文書，足以生損害於公眾或他
人者，處三年以下有期徒刑、拘役或五百元以下罰金。
